---
title: "Mi Documento R Markdown"
author: "Alvaro Martínez, Leonardo Perez"
date: "4 de abril de 2023"
params:
  zona: "1.01"
---

```{r message=FALSE, warning=FALSE, include=FALSE}
library(readxl)
Base_unica<- read.csv("./Bases de datos/Base_unica.csv")
```

```{r eval=FALSE, message=FALSE, warning=FALSE, include=FALSE}
#Tabla con los nombres y claves de ZM
library(dplyr)

tabla_unica <- Base_unica %>% 
  select(NOM_ZM, CVE_ZM) %>% 
  unique()
View(tabla_unica)
```

```{r echo=FALSE, message=FALSE, warning=FALSE}
# Obtener el nombre de todas las variables en la base de datos
variables <- names(Base_unica)

# Filtrar las variables que deseas utilizar
variables_utilizar <- variables[variables != "ID_VIV"]

# Utilizar las variables filtradas en tus cálculos o análisis
Base_zona <- Base_unica[Base_unica$CVE_ZM == params$zona, variables_utilizar]

```

# Ficha básica de la Zona Metropolitana de ``r unique(Base_zona$NOM_ZM) ``

A continuación se presentan los datos sociodemograficos principales de la zona metropolitana de ``r unique(Base_zona$NOM_ZM) `` con la clave``r params$zona ``. 

- La zona se compone de un total de ``r nrow(Base_zona[Base_zona$CVE_ZM == params$zona, "cv_mun", drop = FALSE]) `` municipios, los cuales son: 


```{r echo=FALSE, message=FALSE, warning=FALSE, fig.cap= "Municipios de la zona metropolitana", fig.width=4, fig.height=4}

library(knitr)
library(kableExtra)
library(DT)
library(data.table)

Base_zona_subset <- subset(Base_zona, select = c(nom_mun, cvegeo))
# Cambiar nombres de columnas
setnames(Base_zona_subset, c("Nombre", "Clave"))

datatable(Base_zona_subset, 
          caption = "Municipios",
          options = list(pageLength = 10, lengthChange = FALSE, scrollX = TRUE, searching = FALSE),
          rownames = FALSE,
          width = "40%")

```

```{r echo=FALSE, message=FALSE, warning=FALSE, paged.print=FALSE, fig.width=4, fig.height=4, fig.cap= "Mapa de la zona metropolitana"}

#Mapa de la zona metropolitana

knitr::opts_chunk$set(echo = FALSE)
library(tidyverse)
library(sf)
library(ggplot2)
library(tmap)
library(tmaptools)
library(RColorBrewer)
library(cartogram)
# Carga los datos del archivo shapefile
municipios <- st_read("Bases de datos/cartografía/00mun.shp", quiet = TRUE)

# Filtra los municipios de la zona metropolitana seleccionada
municipios_zm <- municipios %>% filter(CVE_ZM == params$zona)

# Activa el modo dinámico de tmap
tmap_mode("view")

#mapa 2
tmap::tm_shape(municipios_zm) +
  tmap::tm_borders() +
  tmap::tm_fill("nom_ent", alpha = 0.9, legend.show = FALSE) +
  tmap::tm_basemap(providers$OpenStreetMap, alpha = 0.5)

```

### Composición, estructura y distribución de la población

- La zona metropo una pobalción de ``r format(sum(Base_zona$POBTOT), big.mark=",") `` de habitantes, según el Censo de Población y Vivienda 2020. La distribución de la pobalción se situa en 

```{r message=FALSE, warning=FALSE, fig.width=4, fig.height=4}
# Agregar un cero a la izquierda de la variable cvegeo
Base_zona$cvegeo <- sprintf("%05d", Base_zona$cvegeo)
```


```{r echo=FALSE, message=FALSE, warning=FALSE, paged.print=FALSE, fig.width=4, fig.height=4, fig.cap= "Distribución poblacional"}
# Seleccionar las variables de interés y unirlas con la cartografía por la clave cvegeo
municipios_unidos <- municipios_zm %>%
  inner_join(Base_zona %>% select(cvegeo, POBTOT, POBFEM, POBMAS), by = "cvegeo")

tmap_mode("view")
# Definir el número de clases en el mapa temático
if (nrow(municipios_unidos) < 5) {
  num_classes <- nrow(municipios_unidos)
} else {
  num_classes <- 5
}

# Crear el mapa temático
tmap::tm_shape(municipios_unidos) +
  tmap::tm_borders() +
  tmap::tm_fill("POBTOT", alpha = 0.9, title = "Población", style ="equal", n = num_classes) +
  tmap::tm_basemap(providers$OpenStreetMap, alpha = 0.5)
```


Según datos del CPV (2020), el municipio de Tecámac cuenta con una población de 547,503 habitantes, de los cuales 265,520 son hombres y 281,983 son mujeres, lo que representa el 48.5% y el 51.5% respectivamente (Tabla 1).

- La estructura de población de la zona metropolitana de ``r unique(Base_zona$NOM_ZM) `` presenta de la siguiente forma:

```{r echo=FALSE, message=FALSE, warning=FALSE, fig.width=5, fig.height=4}
#Piramide poblacional

library(ggplot2)
library(dplyr)
library(reshape2)
require(RColorBrewer)

# Sumar todos los registros para cada variable
total_poblacion <- c(
  sum(Base_zona$P_0A4_M), sum(Base_zona$P_5A9_M), sum(Base_zona$P_10A14_M),
  sum(Base_zona$P_15A19_M), sum(Base_zona$P_20A24_M), sum(Base_zona$P_25A29_M),
  sum(Base_zona$P_30A34_M), sum(Base_zona$P_35A39_M), sum(Base_zona$P_40A44_M),
  sum(Base_zona$P_45A49_M), sum(Base_zona$P_50A54_M), sum(Base_zona$P_55A59_M),
  sum(Base_zona$P_60A64_M), sum(Base_zona$P_65A69_M), sum(Base_zona$P_70A74_M),
  sum(Base_zona$P_75A79_M), sum(Base_zona$P_80A84_M), sum(Base_zona$P_85YMAS_M),
  sum(Base_zona$P_0A4_F), sum(Base_zona$P_5A9_F), sum(Base_zona$P_10A14_F),
  sum(Base_zona$P_15A19_F), sum(Base_zona$P_20A24_F), sum(Base_zona$P_25A29_F),
  sum(Base_zona$P_30A34_F), sum(Base_zona$P_35A39_F), sum(Base_zona$P_40A44_F),
  sum(Base_zona$P_45A49_F), sum(Base_zona$P_50A54_F), sum(Base_zona$P_55A59_F),
  sum(Base_zona$P_60A64_F), sum(Base_zona$P_65A69_F), sum(Base_zona$P_70A74_F),
  sum(Base_zona$P_75A79_F), sum(Base_zona$P_80A84_F), sum(Base_zona$P_85YMAS_F)
)
# Crear una tabla con la información separada por edad, sexo y población
# Crear una tabla con la información separada por edad, sexo y población
edades <- c(
  "0 a 4", "5 a 9", "10 a 14",
  "15 a 19", "20 a 24", "25 a 29",
  "30 a 34", "35 a 39", "40 a 44",
  "45 a 49", "50 a 54", "55 a 59",
  "60 a 64", "65 a 69", "70 a 74",
  "75 a 79", "80 a 84", "85 y más")

# Crear un vector con la información de género
generos <- rep(c("M", "F"), each = 18)

# Crear un vector con la información de población
poblacion <- c(total_poblacion[1:18], total_poblacion[19:36])

# Crear un data frame con la información
tabla_poblacion <- data.frame(edad = edades, genero = generos, poblacion = poblacion)

tabla_poblacion$poblacion<- ifelse(tabla_poblacion$genero == "M", -1*tabla_poblacion$poblacion, tabla_poblacion$poblacion)

tabla_poblacion$edad <- factor(tabla_poblacion$edad, levels = unique(tabla_poblacion$edad))

## Los gráficos piramidales son dos gráficos de barras con ejes invertidos
piramide <- ggplot(tabla_poblacion, aes(x = edad, y = poblacion)) +
  geom_bar(data = subset(tabla_poblacion, genero == "F"), aes(fill = "F"), stat = "identity") +
  geom_bar(data = subset(tabla_poblacion, genero == "M"), aes(fill = "M"), stat = "identity") +
  scale_fill_manual(values=c("F"="pink","M"="blue")) +
  scale_y_continuous(labels = paste0(as.character(c(seq(2, 0, -1), seq(1, 2, 1))), "m"))  +
  coord_flip()+
  labs(fill = "Sexo", x = "Edad", y = "Población")

piramide

```

### Datos economicos.



